臺灣新竹地方法院刑事判決
110年度易字第69號
聲  請  人  臺灣新竹地方檢察署檢察官
被      告  邱創基



上列被告因違反毒品危害防制條例案件，經檢察官聲請簡易判決
處刑（109年度毒偵字第1226號），本院認不得以簡易判決處刑
（109年度竹東簡字第176號），改依通常訴訟程序審理，並判決
如下：
    主  文
本件公訴不受理。
    理  由
一、聲請簡易判決處刑意旨略以：被告邱創基基於施用第二級毒
    品甲基安非他命之犯意，於民國109年6月21日上午某時許，
    在新竹縣○○鎮○○路○段00號3樓居所內，以燒烤玻璃球吸食煙
    霧方式，施用第二級毒品甲基安非他命1次。嗣因警方偵辦
    毒品案件，於109年6月21日下午3時40分許，持法院核發之搜
    索票前往上址執行搜索，當場扣得安非他命2包(毛重2.89公克
    、3.58公克)、吸食器1組，復於同日晚間6時25分許，採集其
    尿液檢體送驗，結果呈安非他命及甲基安非他命陽性反應而
    查獲。因認被告涉犯毒品危害防制條例（下稱毒品條例）第
    10條第2項之施用第二級毒品罪嫌等語。
二、按起訴之程序違背規定者，應諭知不受理之判決，並得不經
    言詞辯論為之，刑事訴訟法第303條第1款、第307條分別定
    有明文。
三、本件被告邱創基行為後，109年1月15日修正公布之毒品條例
    第20條第3項及第23條第2項業於同年7月15日施行。依增訂
    毒品條例第35條之1第1款規定：「本條例中華民國108年12
    月17日修正之條文施行前犯第10條之罪之案件，於修正施行
    後，依下列規定處理：一、偵查中之案件，由檢察官依修正
    後規定處理」，是檢察官就偵查中之施用第一級、第二級毒
    品案件，於新法施行後，即應依修正後之規定處理。而按毒
    品條例第20條第3項及第23條第2項，雖僅將原條文之再犯期
    間由「5年」改為「3年」，惟衡諸毒品戒除不易，須經長期
    且持續之治療，為醫療及司法界之共識，施用毒品者既被視
    為「病患性犯人」，最佳處遇方式即為治療，期能逐漸減少
    毒品施用之頻率及數量，進而達到戒除毒癮的完全治癒目標
    。為協助施用毒品者戒除毒癮復歸社會，對於經監獄監禁處
    遇後仍再犯之施用毒品者，更應恢復以機構內、外之治療協
    助其戒除毒癮。此即本次修正毒品條例第20條第3項關於施
    用毒品者所謂「3年後再犯」係何所指之立法真諦。換言之
    ，除檢察官優先適用毒品條例第24條命附條件緩起訴處分處
    遇（不論幾犯，亦無年限）外，對於施用毒品初犯者，即應
    適用第20條第1項、第2項為機構內之觀察、勒戒或強制戒治
    ；若於上開機構內處遇執行完畢釋放後，「3年內再犯」者
    ，依第23條第2項規定，應依法追訴；倘於「3年後再犯」，
    自應再回歸到傳統醫療體系機構內重為觀察、勒戒或強制戒
    治之治療。是對於戒除毒癮不易者，唯有以機構內、外處遇
    及刑事制裁等方式交替運用，以期控制或改善其至完全戒除
    毒癮。現行毒品條例既認施用毒品者具有「病患性犯人」特
    質，強調「治療勝於處罰」、「醫療先於司法」，對於第20
    條第3項及第23條第2項所謂「3年後（內）再犯」，自應跳
    脫以往窠臼，以「3年」為期，建立「定期治療」之模式。
    準此，第20條第3項規定中所謂「3年後再犯」，只要本次再
    犯（不論修正施行前、後）距最近1次觀察、勒戒或強制戒
    治執行完畢釋放，已逾3年者，即該當之，不因其間有無犯
    第10條之罪經起訴、判刑或執行而受影響（最高法院109年
    度台上大字第3826號刑事大法庭裁定意旨參照）。
四、經查，本件被告前於87年間因施用毒品案件，經本院以87年
    度毒聲字第984號裁定令入勒戒處所施以觀察、勒戒後，認
    無繼續施用毒品傾向，於87年12月3日執行完畢釋放，並經
    臺灣新竹地方檢察署檢察官以87年度偵字第7443、8036號為
    不起訴處分確定；又於88年間因施用毒品案件，經本院以88
    年度毒聲字第1256號裁定令入勒戒處所施以觀察、勒戒後，
    認無繼續施用毒品傾向，於88年11月11日執行完畢釋放，並
    經該署檢察官以88年度毒偵字第874號、88年度偵字第4839
    、5045、5538號為不起訴處分確定；再於94年間因施用毒品
    案件，經本院以94年度毒聲字第491號裁定令入勒戒處所施
    以觀察、勒戒後，認有繼續施用毒品傾向，經該署檢察官聲
    請強制戒治，由本院以95年度毒聲字第65號裁定令入戒治處
    所施以強制戒治，其間曾保外就醫，迄於97年6月6日執行完
    畢釋放，並經該署檢察官以97年度戒毒偵字第38號為不起訴
    處分確定，其後未曾再受觀察、勒戒或強制戒治之執行等情
    ，有臺灣高等法院被告前案紀錄表在卷可稽。是本案被告被
    訴於109年6月21日上午某時許，在新竹縣○○鎮○○路○段00號3
    樓居所內，以燒烤玻璃球吸食煙霧方式，施用第二級毒品甲
    基安非他命1次之犯行，距其最近1次強制戒治執行完畢釋放
    即97年6月6日，已逾3年，依前開說明，即該當修正後毒品
    條例第20條第3項「3年後再犯」之規定，應適用同條第1項
    、第2項規定為觀察、勒戒或強制戒治，而不得逕予追訴、
    處罰。又本案被告所犯施用第二級毒品案件，經檢察官聲請
    簡易判決處刑，於109年8月28日繫屬於本院，此有臺灣新竹
    地方檢察署109年8月27日竹檢永宇109毒偵1226字第1099030
    800號函及其上之本院收文章在卷可憑。是本案於新法109年
    7月15日修正施行前既尚未繫屬於本院，施行後仍在檢察官
    偵查中，依前開增訂毒品條例第35條之1第1款規定，檢察官
    就偵查中之案件應依修正後規定處理，亦即應由檢察官依修
    正後毒品條例第20條第3項規定，適用同條第1項、第2項規
    定聲請法院裁定觀察、勒戒或強制戒治。從而，檢察官就本
    案逕予聲請簡易判決處刑，其起訴之程序自屬違背規定，揆
    諸前揭規定，爰不經言詞辯論，逕為諭知不受理之判決。
據上論斷，應依刑事訴訟法第452條、第303條第1款、第307條，
判決如主文。
本案經檢察官許大偉聲請簡易判決處刑。
中　　華　　民　　國　　110 　年　　1 　　月　　15　　日
                  刑事第八庭  法  官  廖素琪
以上正本證明與原本無異。
如不服本判決應於收受本判決後20日內向本院提出上訴書狀，上
訴書狀應敘述具體理由。上訴書狀未敘述上訴理由者，應於上訴
期間屆滿後20日內補提理由書狀於本院(均須按他造當事人之人
數附繕本 )「切勿逕送上級法院」。 
中　　華　　民　　國　　110 　年　　1 　　月　　15　　日
                              書記官  田宜芳